臺灣橋頭地方法院行政訴訟判決
111年度交字第99號
原      告  趙淑萍  
被      告  高雄市政府交通局

代  表  人  張淑娟  
訴訟代理人  蘇健義  
上列當事人間交通裁決事件，原告不服高雄市政府交通局民國11
1年5月13日高市交裁字第32-BZD196186號、第32-BZD197543號裁
決，提起行政訴訟，本院判決如下：
    主  文
原告之訴駁回。
訴訟費用新臺幣參佰元由原告負擔。
    事實及理由
一、程序事項：按行政訴訟法第237 條之7 規定，交通裁決事件
    之裁判，得不經言詞辯論為之。本件屬交通裁決事件，依兩
    造所述各節及卷內資料其事證已臻明確，本院認無經言詞辯
    論之必要，爰不經言詞辯論而為判決。
二、事實概要：原告於民國110年11月30日上午8時3分許，騎乘
    車牌號碼000-0000號普通重型機車（下稱系爭機車）在高雄
    市○○區○○○路○○○○路○段路○○○○○○0○0○○○○○市○○區○○路000號
    ，先後因有「汽車駕駛人未依規定使用方向燈」交通違規行
    為，經民眾檢具行車紀錄器影像向警政機關提出檢舉，由高
    雄市政府警察局岡山分局員警查明違規屬實後逕行舉發，填
    掣高市警交相字第BZD196186號、第BZD197543號等兩件舉發
    違反道路交通管理事件通知單。原告不服，被告續依道路交
    通管理處罰條例（下稱處罰條例）42條第1項暨違反道路交
    通管理事件統一裁罰基準及處理細則（下稱處理細則）第45
    條規定開立裁決書（下稱系爭裁決書），裁處原告兩案件各
    罰鍰新臺幣（下同）1,200元（下合稱原處分）。
三、原告主張：伊雖有未使用方向燈之情形，然因伊係欲煞車停
    紅綠燈之緊急情況，想先安全停紅燈，致反應不及打方向燈
    並偏離車道，非故意變換車道，且為單親，需扶養2名小孩
    ，又於兩年前遇到詐騙，存款被騙光，再因疫情收入減少，
    5月底至6月間確診，根本沒收入，希望能網開一面撤銷二張
    罰單或從輕處罰，或開勸導單等語。聲明：原處分撤銷。
四、被告則以：本件原告騎乘系爭機車於110年11月30日上午8時
    3分49秒許，在岡山區中山南路近阿公店路二段路口，行駛
    外側快車道，變換至慢車道時未依規定全程使用方向燈，後
    於同日上午8時9分16秒許，再騎乘系爭機車經介壽東路口、
    原告車輛經橋頭區成功路135號，行駛慢車道變換至外側快
    車道時，未依規定全程使用方向燈，有採證影片可參，足證
    原告騎乘系爭機車先後於上開時、地變換車道，未依規定使
    用方向燈違規屬實。又本案2件違規原告車輛已通過介壽東
    路等交岔路口，符合行駛經過一個路口以上得連續舉發之規
    定，則原告各該次「汽車駕駛人未依規定使用方向燈」係屬
    不同之違規行為，分別構成行政法上義務之違反，且為自然
    單一行為，依據行政罰法第25條之規定，應分別評價、處罰
    ，被告據以裁處，洵無不合，且無資力繳納罰鍰，並非不繳
    之理由等語置辯。聲明：原告之訴駁回。
五、本院之判斷
　㈠按行為後法律或自治條例有變更者，適用行政機關最初裁處
    時之法律或自治條例。但裁處前之法律或自治條例有利於受
    處罰者，適用最有利於受處罰者之規定，行政罰法第5條定
    有明文。上開行政罰法第5 條規定於111年6月15日修正公布
    並自公布日施行（同法第46條第2 項），本次修正係依從新
    從輕原則。而本件原處分依處罰條例所為之處罰，為行政罰
    性質，有上述規定適用。又民眾對於下列違反本條例之行為
    者，得敘明違規事實並檢具違規證據資料，向公路主管或警
    察機關檢舉：四、第42條。民眾依第1項規定檢舉同一輛汽
    車二以上違反本條例同一規定之行為，其違規時間相隔未逾
    六分鐘及行駛未經過一個路口以上，公路主管或警察機關以
    舉發一次為限，處罰條例第7條之1第1項第4款、第3項亦定
    有明文。處罰條例第7 條之1 規定，經總統府於110年12月2
    2日修正公布並由行政院以命令定自111年4月30日施行，另
    由處罰條例主管機關就處理細則涉及上開修正部分之規定，
    於111年4月28日修正並自111年4月30日施行。上開修正規定
    ，係就民眾檢舉逕行舉發之違規類型限制，另就違規行為之
    舉發次數為規定，直接影響是否合法檢舉、可裁罰次數（單
    一處罰或分別處罰），直接影響可否開啟裁處程序、裁處違
    反行政法義務行為數，直接涉及裁處權之有無與裁處數（行
    政罰法第24、25條），依其性質，自應認屬處罰性質條文，
    而非單純之程序性質，自有行政罰法第5 條之適用。本件涉
    及處罰條例民眾檢舉規定，應依行政罰法第5 條規定，適用
    現行規定（即現行本條例第7 條之1  ），且因修正前規定
    並無較有利於被處罰者情形（修正前民眾檢舉並未限定類型
    、亦無舉發機關就民眾檢舉案件之連續舉發限制規定、及可
    否適用輕微案件勸導替代規定），自無適用修正前規定餘地
    。又本件原告有原處分所舉發違規行為2次，有民眾檢舉行
    車紀錄器影像可證，本件屬民眾檢舉舉發案件，於本條例第
    7 條之1 修正前並未限制民眾檢舉違規之種類，是於原處分
    裁處時，自無不得檢舉舉發與裁處之違誤，再依現行本條例
    第7 條之1 規定，原處分所舉發違規行為，現仍屬民眾可檢
    舉違規行為，且檢舉程序亦符合修正前後本條例及處理細則
    規定之要件，經舉發機關於舉發期限內依法舉發，由被告依
    裁罰基準表以各該裁決書為裁罰，依現行本條例規定，系爭
    裁決書亦無違誤之處，核先說明。
　㈡次按行車遇有轉向、減速暫停、讓車、倒車、變換車道等情
    況時所用之燈光及駕駛人之手勢，應依下列規定：六、變換
    車道時，應先顯示欲變換車道方向之燈光或手勢，道路交通
    安全規則第91條第1項第6款定有明文。再按汽車駕駛人，不
    依規定使用燈光者，處新臺幣1,200元以上3,600元以下罰鍰
    ，道路交通管理處罰條例第42條亦有明文。又依違反道路交
    通管理事件統一裁罰基準表之規定，汽車駕駛人，不依規定
    使用燈光，期限內繳納罰鍰或到案聽候裁決者，統一裁罰基
    準1,200元。
　㈢查本件原告於110年11月30日上午8時3分49秒許，騎乘系爭車
    輛在岡山區中山南路甫通過阿公店路2段路口，行駛外側快
    車道，旋於上午8時3分50秒許變換至慢車道，未依規定全程
    使用方向燈，後經中山南路與岡山南路口後，於上午8時9分
    16秒許騎乘系爭車輛經橋頭區成功路135號前行駛慢車道，
    又於上午8時9分17秒許變換至外側快車道，亦未依規定全程
    使用方向燈等情，有採證照片、google地圖可稽，原告亦於
    起訴狀自承其確實於上開2處未使用方向燈乙節，足認原告
    車輛於上開時、地確有變換車道前未使用方向燈之事實。又
    上開2次違規行為，時間間隔雖未逾6分鐘，然原告自中山南
    路阿公店路二段路口往南行駛，至中山南路與岡山南路路口
    進入岡山南路續往南方向行駛，已行駛經過一個路口以上，
    不受處罰條例第7條第3項規定以舉發一次為限之限制，自得
    依道路交通管理處罰條例第42條之規定分別舉發並處罰無誤
    ，原告主張撤銷二張罰單之處罰，即非有據。
　㈣又按違反行政法上義務應受法定最高額3千元以下罰鍰之處罰
    ，其情節輕微，認以不處罰為適當者，得免予處罰。前項情
    形，得對違反行政法上義務者施以糾正或勸導，並作成紀錄
    ，命其簽名，行政罰法第19條固定有明文。惟觀諸上開條文
    內容，是否屬情節輕微，以不處罰為適當而得免予處罰，乃
    屬主管機之職權，並無明文規定違反行政法上義務之行為人
    ，對主管機關請求作成免予處罰行政處分之公權利。且本件
    裁罰所適用之處罰條例第42條，其法定罰鍰金額為1,200元
    以上3,600元以下，則其法定罰鍰最高額係3,600元，已逾3,
    000元，並不符合行政罰法第19條第1項所規定關於法定罰鍰
    最高額3,000元之要件，故亦無適用餘地。另本件係民眾檢
    舉之違規案件，並非員警當場攔停，並無勸導之可能，是原
    告主張請從輕處罰或開勸導單等語，均非有據。另無力支付
    罰鍰並非得以免責之理由，是原告請求通融等語，亦不可採
    。
　㈤是以被告依處罰條例第42條及違反道路管理事件統一裁罰基
    準表之規定各裁處罰鍰1,200元，應屬合法適當，洵堪認定
    。
六、綜上所述，原告騎乘系爭機車確於上開時、地行駛而有「汽
    車駕駛人未依規定使用方向燈」之違規行為共2次，被告依
    道交條例第42條各裁處原告罰鍰1,200元，原處分並無違法
    ，原告訴請撤銷為無理由，應予駁回。
七、本件事證已臻明確，兩造其餘攻擊、防禦方法及所提證據，
    經核均與判決結果不生影響，爰不一一論列，併此敘明。　
八、本件第一審裁判費為300元，應由原告負擔，爰確定第一審
    訴訟費用額如主文第2項所示。　　　　
九、據上論結，本件原告之訴為無理由，判決如主文。　　
中　　華　　民　　國　　111 　年　　11　　月　　1 　　日
　　　　　　　　　行政訴訟庭　法　官  謝文嵐
以上為正本係照原本作成。
如不服本判決，應於判決送達後20日內，向本院提出上訴狀並表
明上訴理由（原判決所違背之法令及其具體內容或依訴訟資料可
認為原判決有違背法令之具體事實），其未載明上訴理由者，應
於提出上訴後20日內向本院補提理由書（上訴狀及上訴理由書均
須按他造人數附繕本，如未按期補提上訴理由書，則逕予駁回上
訴），並應繳納上訴裁判費新臺幣750元。
中　　華　　民　　國　　111 　年　　11　　月　　1 　　日
                              書記官  簡鴻雅